# 关于合并报表对股东捐赠的理解

提问人：23340025 时间：2017-08-14 19:52:44
请教陈版~ 在编制合并报表时，对于子公司因股东捐赠/溢价投资所形成的资本公积，如果合并抵消分录用直观的理解方法（成本法合并）： 本公司持子公司A公司股60%，另外一个少数股东持股40%，不考虑其他合并调整，单独考虑股东捐赠/溢价投资产生的影响。 情况 1 ，少数股东对子公司捐赠 100 ，子公司计入资本公积-xx溢价100 ——此时母公司编制合并报表应理解为：这子公司形成的100 资本公积，有60%是归属于母公司的，在分配这部分子公司的资本公积时， 60 属于母公司， 40 属于少数股东权益，单独对这个事项进行合并调整时（成本法）只需要做贷：资本公积 -40 贷：少数股东权益 40 （最终结果是合并报表本期因为少数股东捐赠/溢价投资多了归属于母公司的 60 资本公积，多了归属于少数股东的 40 少数股东权益？）
情况 2 ，母公司对子公司捐赠 100 ，子公司计入资本公积-xx溢价100 ——此时母公司编制合并报表应理解为：子公司形成 100 资本公积，而母公司个别报表会增加长期股权投资 100 ，但是这时不能直接把 100 长投和 100 资本公积对抵，而是要认为母公司投给子公司的资本溢价中有40%实际是归属于少数股东的，应当分配给少数股东作为其享有的权益，单独对这个事项进行合并调整时（成本法），第一步 借：长投 -100 贷：资本公积 -100（先假设给子公司的资本公积都属于母公司，做抵消，实际上产生的资本公积还有部分被少数股东其占有的股权分走了，要考虑下一步分录调整） 第二步 借：资本公积 40 （白送给少数股东 40 ，对母公司层面来说是一个损失，但是理解为权益交易，先计入资本公积） 贷：少数股东权益 40 （再考虑其实资本公积里有 40 属于少数股东） （最终结果合并报表本期因为母公司捐赠/溢价投资造成了白送给少数股东 40 股东权益，多了 40 少数股东权益，既然白送给了少数股东那就相当于母公司产生了损失，但是这损失理解为权益交易，所以计入“资本公积”？）
——如果以上理解正确的话，那么在上述两个情况下合并报表所产生的“资本公积”变动，应当归入所有者权益变动表的哪一个明细项目呢，所有者投入或减少的资本么？

回答人：chenyiwei
你的理解基本合理。合并报表层面对此类资本公积变动可以列入“所有者投入和减少资本——其他”（如为少数股东向子公司捐赠）
或“所有者权益内部结转——其他”（如为母公司向子公司捐赠）。

提问人：zengfengxia 时间：2017-08-17 15:47:45
如果是子公司对母公司的无偿划拨，母公司个别报表做收回投资，借记资产，贷记投资，子公司个别报表做权益性交易，借记资本公积，贷记资产，合并报表全额抵消，其交易类似顺流交易（尽管是子公司对母公司的无偿划拨，但不影响子公司的权益结构，与顺流交易的效果类似），不影响少数股东权益的额计量，母公司对子公司的捐赠与之相反，类似于逆流交易（虽然看起来是母公司对子公司的无偿划拨，但影响子公司的权益结构），需调整少数股东权益，这样理解对吗？

回答人：chenyiwei
我理解此类母子公司之间权益*易与确认损益的交易不同。子公司如果无偿划转资产给母公司，相当于少数股东对母公司股东的利益让渡，这是已经实现的，所以合并报表层面应体现出一项权益*易。